臺灣嘉義地方法院民事判決　九十一年度重訴字第一○號
　　原　　　告　通商業銀行股份有限公司嘉義分公司
　　法定代理人　甲○○
　　訴訟代理人　丙○○
　　送達代收人　丁○○
　　被　　　告　乙○○
右當事人間請求給付借款事件，本院判決如左：
    主    文
被告應連帶給付原告新台幣玖佰萬元，及自民國九十年四月一日起至清償日止，按年
息百分之八點八五計算之利息，並自民國九十年五月二日起至清償日止，六個月以內
者，按上開利率百分之十，超過六個月者，按上開利率百分之二十計付違約金。
訴訟費用由被告負擔。
    事    實
甲、原告方面：
一、聲明：如主文所示。
二、陳述：訴外人玉群建設股份有限公司（下簡稱玉群公司）以被告乙○○、張木旺
    、周鍾輝為連帶保證人，於民國八十九年九月二十八日向原告借用新台幣（下同
    ）一億零五百四十萬元，以分期償還之方式清償，約定利息按原告基本放款利率
    機動調整，現今之放款利率為年息百分之八點八五，如逾期未清償本息，除按照
    利率加計遲延利息外，逾期違約金凡本金或利息逾期在六月以內者，按約定利率
    百分之十計付，超過六個月者，按上開利率百分之二十計付違約金。詎玉群公司
    自九十年五月一日起即未能依約繳本息，尚積欠九百萬元，屢向被告催討，均置
    之不理，為此爰本於借貸、連帶保證關係提起本件訴訟。
三、對於被告答辯之陳述：被告乙○○已放棄先訴抗辯權。
四、證據：提出借據影本一張、放款帳務資料查詢單一張、授信約定書影本一件、利
    率表一件、戶籍謄本三份為證。
乙、被告方面：
一、聲明：駁回原告之訴。
二、陳述：對於原告主張之借款事實、被告為連帶保證人等情不爭執，惟按照修正後
    之銀行法規定，原告應先向主債務人求償未果後再向被告求償。
    理    由
一、按：民事訴訟法第第五百十九條第一項規定：「債務人對於支付命令於法定期間
    提出異議者，支付命令失其效力，以債權人支付命令之聲請視為起訴....  」，
    又第五百二十一條亦規定：「.... 支付命令與確定判決有同一之效力.... 」，
    是民事訴訟法第五十六條於支付命令之督促程序固有其適用，然連帶債務人中之
    一人對於債權人之支付命令向發支付命令之法院提出異議，如非基於連帶債務人
    共同關係而為異議，其異議之效力應不及於未為異議之連帶債務人（參司法院
    (77)廳民四字第1196號函、司法院 (76)廳民一字第2903號、司法院 (74)廳民一
    字第639號）；本件被告乙○○所為之異議，並非基於為全體連帶債務人共同之
    事由所為（如後所述），對於其他收受支付命令之債務人（張木旺、周鍾輝），
    自不生阻斷支付命令確定並轉為債權人起訴之效力，是本件之被告應僅乙○○一
    人，合先敘明。
二、本件原告主張：被告訴外人玉群公司以被告乙○○、張木旺、周鍾輝為連帶保證
    人，於民國八十九年九月二十八日向原告借用一億零五百四十萬元，以分期償還
    之方式清償，約定利息按原告基本放款利率機動調整，現今之放款利率為年息百
    分之八點八五，如逾期未清償本息，除按照利率加計遲延利息外，逾期違約金凡
    本金或利息逾期在六月以內者，按約定利率百分之十計付，超過六個月者，按上
    開利率百分之二十計付違約金。詎玉群公司自九十年五月一日起即未能依約繳本
    息，尚積欠九百萬元，屢向被告催討，均置之不理，為此爰本於借貸、連帶保證
    關係提起本件訴訟；而被告已經放棄先訴抗辯權，原告自得逕向其請求等語；被
    告對於原告主張之借款事實、被告為連帶保證人等情不爭執，惟請求原告依照修
    正後之銀行法規定先向主債務人求償未果後再向被告求償等語。
三、本件原告主張上開之借款事實，已據提出與其所述相符之借據一張、利率表一張
    為證，被告乙○○對於該事實亦不爭執，堪信為真；又按兩造之授信約定書第十
    五條第一項約定：立約人所保證之債務，如主債務人未依約履行，立約人當即負
    責，並願拋棄先訴抗辯權，與主債務人負連帶清償責任。而查：銀行法固於八十
    九年十一月一日增訂第十二條之一規定：「銀行辦理自用住宅放款及消費性放款
    ，已取得前條所定之足額擔保時，不得以任何理由要求借款人提供連帶保證人。
    銀行辦理授信徵取保證人時，除前項規定外，應以一定金額為限。未來求償時，
    應先就借款人進行求償，其求償不足部分得就連帶保證人平均求償之。但為取得
    執行名義或保全程序者，不在此限。」，然本件借貸契約係於八十九年九月二十
    八日訂立，則其後（八十九年十一月一日）增訂之銀行法第十二條之一之規定，
    並無得溯及適用之特別規定，自非得回溯適用於本件借款契約，從而，被告以前
    開先訴抗辯，並非得採。
四、按借用人應於約定期限內，返還與借用物種類、品質、數量相同之物。遲延之債
    務，以支付金錢為標的者，債權人得請求依法定利率計算之遲延利息，但約定利
    率較高，仍從其約定利率。當事人得約定債務人不履行債務時，應支付違約金，
    民法第四百七十八條前段、第二百三十三條第一項、第二百五十條第一項分別定
    有明文。從而原告依借貸、連帶保證契約請求被告連帶給付如主文所示之借款、
    利息、違約金，為有理由，應予准許。
五、據上論結，本件原告之訴為有理由，依民事訴訟法第七十八條，判決如主文。
中　　　華　　　民　　　國　　九十一　　年　　　二　　　月　　八　　　　日
~B臺灣嘉義地方法院民事第一庭
~B　　法　官　黃國益
右為正本係照原本作成
如對本判決上訴須於判決送達後廿日內向本院提出上訴狀
中　　　華　　　民　　　國　　九十一　　年　　　二　　　月　　　八　　　日
~B　　書記官　侯學義
